【裁判字號】    94,上訴,3845
【裁判日期】    950517
【裁判案由】    偽造貨幣
【裁判全文】
臺灣高等法院刑事判決                94年度上訴字第3845號
    上  訴  人  臺灣臺北地方法院檢察署檢察官
    被      告  甲○○
    指定辯護人  本院公設辯護人  乙○○
上列上訴人因被告偽造貨幣案件，不服臺灣臺北地方法院94度訴
字第1017號，中華民國94年10月27日第一審判決（起訴案號：臺
灣臺北地方法院檢察署94年度偵緝字第1027號），提起上訴，本
院判決如下：
    主  文
上訴駁回。
    事  實
一、甲○○於民國（下同）93年11月中旬左右，在其所駕駛之營
    業用小客車內，拾獲他人棄置無主之如附表所示偽造之新版
    面額新臺幣1000元之通用紙幣13張，旋於收受後經友人告知
    上開紙幣均屬偽鈔，詎其為炫耀資力之用，竟基於概括之犯
    意，先後於不詳時、地，連續多次持上開偽造之紙幣向他人
    充作真鈔以證明其財力而行使，並予以藏放之；嗣於93年11
    月22日某時許，在臺北市○○○路96號4樓處，因不慎遺失
    前揭偽造之仟元紙鈔，其為尋回該等仟元鈔，乃於93年11月
    23日7時30分許，前往臺北市○○○路96號1樓，並詢問該棟
    大樓之清潔人員姜文來有無拾獲前開之偽鈔，雙方因此發生
    口角，姜文來遂交付其上開偽造之仟元鈔並通知警方處理，
    經警據報前往而於臺北市○○○路85巷口當場逮捕欲離去之
    甲○○，另在其身上扣得如附表所示偽造之新版面額1000元
    之通用紙幣13張。
二、案經臺北市政府警察局中山分局報請臺灣臺北地方法院檢察
    署檢察官偵查起訴。
    理  由
一、按被告以外之人於審判外之言詞或書面陳述，除法律有規定
    者外，不得作為證據；被告以外之人於偵查中向檢察官所為
    之陳述，除顯有不可信之情況者外，得作為證據；被告以外
    之人於審判外之陳述，雖不符前4條之規定，而經當事人於
    審判程序同意作為證據，法院審酌該言詞陳述或書面陳述作
    成時之情況，認為適當者，亦得作為證據，刑事訴訟法第15
    9條第1項、第159條之1第2項、第159條之5第1項分別定有明
    文。查本案證人姜文來、林楊春及查獲警員鄒忠賢等於偵查
    中所為之陳述，並無顯有不可信之情況，且被告甲○○於本
    院審判程序對證人姜文來等人之警詢、偵訊所供述之證據能
    力表示無意見同意作為證據（見本院95年1月23日準備程序
    筆錄），本院審酌該等筆錄作成時之狀況亦認為適當，依刑
    事訴訟法第159條之1第2項、第159條之5第1項規定，證人姜
    文來等人之警詢、偵訊中所為之陳述自有證據能力，合先敘
    明。
二、訊據被告甲○○固不否認於前揭時地為警查獲持有如附表所
    示之行使偽造之通用紙幣等事實，然矢口否認有何公訴意旨
    所稱之偽造貨幣犯行，辯稱：偽鈔是伊在機楊載客時檢到的
    ，伊當時不知道是偽鈔，伊沒有拿來用的意思，也沒有用過
    云云。
三、經查：
（一）前揭犯罪事實，業據證人姜文來、林楊春及查獲員警鄒忠
      賢分別於警詢、偵查及原審中證述在卷，並有臺北市政府
      警察局中山分局中山一派出所93年11月23日扣押筆錄、臺
      北市政府警察局中山分局93年11月23日扣押物品目錄表、
      臺灣銀行中山分行93年11月23日截留偽造變造仿造新臺幣
      券幣通報單三紙及扣案紙鈔之相片在卷可稽，且有扣案之
      新版面額1000元通用紙幣13張可資佐證；而扣案之如附表
      所示之新版新臺幣1000元券13張，經送中央印製廠鑑定之
      結果，認為：該批偽鈔均以彩色噴墨方式仿印，無凹版印
      紋凸起效果，紙張非鈔券紙，水印以灰色墨在紙張背面仿
      製，左下角面額數字以燙印箔膜仿折光變色油墨，號碼JE
      341777BE 2張、JE341766BE、JE341774BE 2張、JE341765
      BE等偽鈔安全線先燙印整條箔膜（含面額數字）再以灰色
      墨覆蓋仿鈔券正面五段裸露部分，其餘偽鈔以螢光墨仿紙
      張螢光纖維絲及部分鈔券號碼，安全線以黏貼箔膜（含面
      額數字）仿鈔券正面五段裸露部分，均屬偽鈔，亦有該廠
      94年3月22日中印發字第0940001161號函附卷可參。
（二）觀諸被告於原審審理中供稱：「（問：在你知道錢是假鈔
      之後，有無將錢拿去給別人看過？）有，因為他們看不起
      我，我是讀美工科，所以我才將錢拿給他們看，我只是裝
      行情，然後表示我有錢，拿給他們看，炫耀我有錢，我打
      算後來將他銷燬。」、「（問：有何辯解？）我擺在身上
      就是裝闊用，裝行情，我並沒有使用的念頭，我也不懂法
      律，我只是裝闊，我只是朋友告訴我是假鈔，因為朋友或
      是前妻看不起我，所以我想要裝闊放在身上炫耀，也沒有
      事實說我去使用，我只是很單純的裝闊，要給我前妻看一
      下，因為我沒有錢才跟他離婚的，之後也打算銷毀掉這些
      假鈔。」等語，其於收受後明知偽造之紙幣，復將之充作
      真鈔而持向他人炫耀、裝闊，自難謂未達行使之程度，是
      被告上開所辯，要屬事後卸責之詞，不足採信。
（三）上開扣案之如附表所示之新版新臺幣1000元券13張係被告
      在其所駕駛之營業用小客車內，拾獲他人棄置無主之物，
      業據被告於原審及本院審理時供述在卷（見本院95年1月2
      3日準備程序筆錄），檢察官上訴指稱上開扣案之偽鈔係
      被告於20日內陸續收取云云，顯有誤解。又被告所拾獲之
      上開扣案偽鈔既屬無主物，依民法第802條之規定即由被
      告取得所有權，故被告與證人姜文來發生口角後，證人姜
      文來將被告所有之扣案偽鈔交還被告，與刑法第346條第1
      項「使人將本人或第三人之物交付」之構成要件不符，併
      予敘明。
（四）本件事證明確，被告上開犯行洵堪認定，應予依法論科。
四、按刑法第196條第1項與第2項之罪，其主要相異之點，在於
    第1項之罪行為人於取得該幣券時已明知其為偽造或變造，
    第2項之罪，乃在於收受後方知其為偽造或變造，而仍予行
    使或意圖供行使之用而交付於人，最高法院88年度臺上字第
    1908號著有判決可資參照。核被告所為，係犯刑法第196條
    第2項之收受後方知為偽造紙幣而仍行使罪。公訴意旨雖認
    被告上開之行為，係犯刑法第196條第1項之意圖供行使之用
    而收集偽造紙幣罪嫌，然依證人姜文來、林楊春及鄒忠賢於
    偵審中所為之相關證詞觀之，僅足以認被告於查獲時持有上
    開偽造紙幣之事實，尚難逕認其於取得該紙幣之際即已明知
    為偽造而仍收集之，揆諸前揭之說明，自難以意圖供行使之
    用而收集偽造紙幣罪名相繩，惟其基本事實同一，本院自應
    予以審理，並變更其起訴法條。又其先後多次收受後方知為
    偽造紙幣而仍行使之行為，時間緊接，方法相同，觸犯構成
    要件相同之罪名，顯係基於概括犯意反覆為之，應依連續犯
    之規定論以一罪，並加重其刑。
五、原審以被告罪證明確，適用刑事訴訟法第299條第1項前段、
    第300條，刑法第56條、第196條第2項、第42條第2項、第20
    0條，罰金罰鍰提高標準條例第1條前段、第2條，審酌被告
    因一時失慮，於收受後明知為偽造紙幣竟仍持之行使，影響
    金融交易秩序，然於犯後尚能坦承部分犯行，及其品行、犯
    罪動機、目的、手段、智識程度、所得利益及犯罪所生之危
    害等一切情狀，量處被告罰金7000元，並諭知易服勞役之折
    算標準。另敘明扣案之偽造之新版面額1000元之通用紙幣13
    張（保管字號為為94年度藍保管字第1030號），不論屬於犯
    人與否，均應依刑法第200條之規定宣告沒收之。認事、用
    法均無不合，量刑亦屬適當，檢察官上訴意旨仍主張被告應
    成立刑法第196條第1項之罪，指摘原判決不當，為無理由，
    應予駁回。
六、被告經合法傳喚，無正當理由不到庭，爰不待其陳述，逕行
    判決，併予敘明。
據上論斷，應依刑事訴訟法第368條、第371條，判決如主文。
本案經檢察官邱美育到庭執行職務。
中    華    民    國    95    年    5     月    17    日
                  刑事第八庭審判長法  官  鄭文肅
                                  法  官  江國華
                                  法  官  楊炳禎
以上正本證明與原本無異。
檢察官如不服本判決，應於收受送達後10日內向本院提出上訴書
狀，其未敘述上訴之理由者並得於提起上訴後10日內向本院補提
理由書（均須按他造當事人之人數附繕本）。
被告不得上訴。
                                  書記官  廖素花
中    華    民    國    95    年    5     月    18    日
附錄：本案論罪科刑法條全文
刑法第196條第2項
收受後方知為偽造、變造之通用貨幣、紙幣、銀行券而仍行使，
或意圖供行使之用而交付於人者，處 500 元以下罰金。
附表：
一、號碼BE132253RG號1張。
二、號碼BK130555XG號1張。
三、號碼BK130553XG號1張。
四、號碼BK130511XG號3張。
五、號碼JE341766BE號1張。
六、號碼JE341774BE號2張。
七、號碼JE341777BE號2張。
八、號碼JE341765BE號1張。
九、號碼JE341763BE號1張。


司法院資訊處製作；財團法人民間司法改革基金會備份。
